【裁判字號】    95,交聲,437
【裁判日期】    950728
【裁判案由】    聲明異議
【裁判全文】
臺灣彰化地方法院交通事件裁定         95年度交聲字第437號
移送機關    交通部公路總局臺中區監理所彰化監理站
受處分人即
異  議  人  甲○○
上列受處分人因違反道路交通管理處罰條例案件，對於交通部公
路總局臺中區監理所彰化監理站95年3月20日所為之處分（彰監
四字第裁64-HA0000000號）聲明異議，本院裁定如下：
    主  文
異議駁回。
    理  由
一、異議意旨略以：
   （一）異議人並未收到通知單及裁決書。
   （二）異議人戶籍雖設於彰化縣和美鎮○○路92號，但自民
         國76年間起即未居住上址，而係居住於彰化縣和美鎮
         ○○路○段315號（有土地所有權狀及使用執照、房屋
         稅單證明），以前戶籍地因租予他人，如有信件或通
         知單，均係房客電話通知異議人拿取，茲因房客以搬
         離近1年，故未曾收到任何通知單、裁決書，為此聲明
         異議等語。
二、按受處分人，不服道路交通管理處罰條例第8條主管機關所
    為之處罰，得於接到裁決書之翌日起20日內，向管轄地方法
    院聲明異議；又依上開規定聲明異議之期間，自裁決送達之
    翌日起算，並得依法扣除在途期間及聲請回復原狀；另交通
    法庭認聲明異議不合法律上之程式或其異議權已經喪失者，
    應以裁定駁回之，道路交通管理處罰條例第87條第1項、道
    路交通案件處理辦法第12條、第18條前段分別定有明文。再
    按處理違反道路交通管理事件，有關文書送達之程序，依行
    政程序法之規定，違反道路交通管理事件統一裁罰基準及處
    理細則第5條定有明文。而依行政程序法第74條規定：送達
    ，不能依前2條規定為之者，得將文書寄存送達地之地方自
    治或警察機關，並作送達通知書兩份，1份黏貼於應受送達
    人住居所、事務所、營業所或其就業處所門首，另1份交由
    鄰居轉交或置於該送達處所信箱或其他適當位置，以為送達
    。前項情形，由郵政機關為送達者，得將文書寄存於送達地
    之郵政機關。寄存機關自收受寄存文書之日起，應保存3個
    月。是行政機關或郵政機關依行政程序法第74條第1項規定
    為送達者，如於應受送達處所確已完成文書寄存於送達地之
    地方自治、警察機關或郵政機關 (限郵務人員送達適用)，
    並製作送達通知書兩份，1份黏貼於送達處所之門首，另1份
    交由鄰居轉交或置於送達處所信箱或其他適當位置時，無論
    應受送達人實際上於何時受領文書，均以寄存之日視為收受
    送達之日期，而發生送達效力。至於同條第3項規定：寄存
    機關自收受寄存文書之日起，應保存3個月。係就寄存機關
    保存送達文書之期限為規定，對於送達生效日期之認定，並
    無影響。另汽車所有人名稱、地址等如有變更，均應向公路
    監理機關辦理登記；汽車有各項異動，不依規定申報登記者
    ，處汽車所有人新臺幣9百元以上1千8百元以下罰鍰，道路
    交通安全規則第23條第1項、道路交通管理處罰條例第16條
    第1項第1款分別定有明文，是汽車所有人之地址有變更時，
    應辦理變動登記，俾便公路監理機關為交通秩序之管理，如
    未依法辦理變動登記，其不利益自應由汽車所有人承擔。
三、經查：
   （一）本件異議人甲○○於民國94年5月29日16時33分許，駕
         駛車牌號碼9U-7167號自用小客車，行經省道台1線
         174K+800公尺處，經台中縣警察局交通警察隊舉發「
         駕駛人行車速度，超過規定最高時速未滿20公里」之
         違規，因異議人未於應到案日期前繳納罰鍰，原處分
         機關即交通部公路總局臺中區監理所彰化監理站乃依
         違反道路交通管理處罰條例第40條第1項、第63條第1
         項規定，於95年3月20日以彰監四字第裁64－HA000000
         0號裁決，對異議人裁處罰鍰新臺幣240 0元、並記違
         規點數1點。該裁決書經交由郵政機關於95年3月24日
         向異議人位於彰化縣和美鎮○○路92號住所為送達，
         因未獲會晤應受送達人本人，亦無受領文書之同居人
         、受僱人或應受送達處所接收郵件人員，已將該送達
         文書寄存於和美郵局，並作送達通知書兩份，1份黏貼
         於應受送達人門首，1份置於該受送達處所信箱或其他
         適當位置，以為送達，此有交通部公路總局臺中區監
         理所彰化監理站送達證書1紙附卷可憑。
   （二）又送達地址即彰化縣和美鎮○○路92號住所，確為送
         達時異議人之住所，有法務部戶役政連結作業系統之
         個人戶籍及遷徙紀錄資料各1份附卷可查，並觀諸異議
         狀記載將戶籍係設於上開東溪路92號至明，則若異議
         人之地址有所變動，依法即應為變動登記，故原處分
         機關依上揭地址為送達，並無違誤，堪認本件裁決書
         業已符合行政程序法第74條規定為寄存送達，縱令異
         議人並未前往領取該通知書，仍自寄存之日起發生送
         達之效力。
    (三）另異議人係住於彰化縣和美鎮，與原處分機關及管轄
         法院即本院（分別位於彰化縣花壇鄉及彰化縣員林鎮
         ）非在同一鄉鎮市○○○道路交通案件處理辦法第12
         條、法院訴訟當事人在途期間標準第4條、第2條規定
         ，其在途期間為2日。是異議人倘對上開處分不服，依
         前揭規定，自應於該裁決書合法送達之翌日即95年3月
         25 日起算20日，並扣除在途期間2日，其異議期間算
         至95 年4月15日屆滿，因適逢休息日星期六，故應延
         展至95 年4月17日屆滿，惟異議人遲至95年5月15日始
         行具狀聲明異議，此有交通部公路總局臺中區監理所
         彰化監理站所蓋收文章可稽，其異議顯逾前開20日之
         法定期間，且無從命其補正，自應予以駁回。
四、綜上所述，異議人提起本件異議已逾法定不變期間，應認其
    聲明異議不合法律上之程式，自應予以駁回。
據上論斷，應依道路交通案件處理辦法第18條第1項，裁定如主
文。
中    華    民    國    95    年    7     月    28    日
                  交通法庭        法  官   周淡怡
以上正本證明與原本無異。
如不服本裁定，應於裁定送達後五日內向本院提出抗告狀 (須附
繕本 )。
中    華    民    國    95    年    7     月    31    日
                                  書記官  劉玫金


司法院資訊處製作；財團法人民間司法改革基金會備份。
